【裁判字號】    97,交聲,548
【裁判日期】    971216
【裁判案由】    違反道路交通管理處罰條例聲明異議
【裁判全文】
臺灣新竹地方法院交通事件裁定         97年度交聲字第548號
異  議  人
即受處分人  甲○○
上列異議人即受處分人因違反道路交通管理處罰條例案件，對交
通部公路總局新竹區監理所新竹市監理站中華民國97年11月24日
竹監新三字第裁51-E00000000號違反道路交通管理事件裁決處分
，聲明異議，本院裁定如下：
    主  文
原處分撤銷。
甲○○汽車駕駛人，駕駛汽車經測試檢定酒精濃度超過規定標準
，處罰鍰新臺幣壹萬伍仟元，並應接受道路交通安全講習。
    理  由
一、按汽車駕駛人飲用酒類或其他類似物後其吐氣所含酒精濃度
    超過每公升0.25毫克以上，不得駕車，道路交通安全規則第
    114 條第2 款定有明文。次按汽車駕駛人，駕駛汽車經測試
    檢定有酒精濃度超過規定標準者，處新臺幣1 萬5 千元以上
    6 萬元以下罰鍰，並當場移置保管該汽車及吊扣其駕駛執照
    1 年；又汽車駕駛人有第35條第1 項規定之情形者，應接受
    道路交通安全講習；又汽車駕駛人，因違反本條例及道路交
    通安全規則之規定，受吊銷駕駛執照處分時，吊銷其持有各
    級車類之駕駛執照，道路交通管理處罰條例第35條第1 項第
    1 款、第24條第1 項第2 款、第68條亦分別定有明文。
二、本件異議人即受處分人甲○○於民國97年11月23日飲用酒類
    後，於當日凌晨1時13分許，騎乘車牌號碼GQ3-718號重型機
    車，行經新竹市○○路路段，適為在該處擔服取締酒測勤務
    之新竹市警察局交通隊警員黃東明發現攔停施以酒精濃度測
    試，測得其呼氣所含酒精濃度達每公升0.28毫克，遂以受處
    分人有違反前揭道路交通管理處罰條例第35條第1項第1款之
    行為掣單舉發，受處分人雖於97年12月8日應到案日期前向
    原處分機關提出申訴，原處分機關仍依道路交通管理處罰條
    例第35條第1項第1款及違反道路交通管理事件統一裁罰基準
    表之規定，裁受處分人罰鍰1 萬5 千元，並吊扣其小型車駕
    駛執照12個月，另依同條例第24條第1 項第2 款之規定施以
    道路安全講習。
三、受處分人固不否認有飲酒後於前述時間，騎乘前述車號機車
    ，行經前述地點之事實，惟具狀辯稱：伊於97年11月23日凌
    晨1 時13分許，騎乘車牌號碼GQ3-718 號重型機車，行經新
    竹市○○路路段時，因酒後駕車遭警攔停查，罰鍰新臺幣1
    萬5 千元，並吊扣汽車駕駛執照12個月，伊對於騎機車吊扣
    小型車駕駛執照一事認有可議之處，伊是一般上班族，平日
    上班因地處偏遠需開車代步，今因酒駕被裁罰一事，已影響
    家庭正常生活，內心深感不安與後悔，爾後對此行為定會痛
    改前非，引以為戒，保證決不再犯，爰請給予改正機會，撤
    銷原處分等語。
四、經查：
  (一)本件受處分人騎乘GQ3-718 號重型機車，於97年11月23日凌
    晨1 時13分許，在新竹市○○路路段，有汽車駕駛人駕駛汽
    車經測試檢定有酒精濃度超過規定標準之行為，經新竹市警
    察局交通隊警員黃東明以異議人有違反道路交通管理處罰條
    例第35條第1 項第1 款規定之行為掣單舉發，為受處分人是
    認屬實，並有新竹市警察局竹市警交字第E00000000 號舉發
    違反道路交通管理事件通知單在卷足稽，堪認受處分人確有
    於上開時地駕駛前揭車輛經測試檢定有酒精濃度超過規定標
    準之違規行為無訛。又據受處分人之聲明異議狀內容可悉，
    受處分人於本件僅就原處分諭知關於吊扣其小型車駕駛執照
    12個月部分聲明異議，而就原處分諭知其呼氣酒精濃度超過
    規定標準所處以罰鍰1 萬5 千元及施以道路交通安全講習部
    分，並無異議，故受處分人既已就原處分機關所為之原處分
    諭知關於處罰種類不同而在客觀可分之裁處罰鍰及施以道路
    交通安全講習部分之裁量，認為甘服，並已繳清罰鍰，則此
    部分之裁量即屬合法適當，自堪認定，爰不再審酌於此。
  (二)次查，道路交通管理處罰條例第35條第1項僅規定「吊扣其
    駕駛執照1年」，並未明定其駕駛執照之種類，則有關吊扣
    、吊銷駕駛執照處分效力與執行方式之法令依據，當係依據
    道路交通管理處罰條例第68條規定，而該條業於94年12月14
    日修正公布，並自95年3月1日施行。修正前之道路交通管理
    處罰條例第68條原規定：「汽車駕駛人，因違反本條例及道
    路交通安全規則之規定，受吊扣或吊銷駕駛執照處分時，吊
    扣或吊銷其持有各級車類之駕駛執照」，其立法意旨在於違
    規行為對道路交通秩序之維持及道路交通安全已生較大之影
    響，故規定吊扣或吊銷其持有各級車類之駕駛執照，以限制
    其繼續駕車行駛道路之權利，其係屬駕駛行為之限制，並不
    因所持駕駛執照種類不同而有所差異。惟因考量原條文將違
    法或違規駕駛人所持有各級車類之駕駛執照一併吊銷或吊扣
    ，失之過酷，對於人民工作與生活影響過鉅，有違比例原則
    ，經與交通部協商後，乃將其中「受吊扣處分者，吊扣其持
    有各級車類之駕駛執照」部分之規定刪除。是駕駛人違反道
    路交通管理處罰條例第35條第1項第1款之規定而受吊扣駕駛
    執照處分時，依修正後同法第68條規定並參照其修正意旨，
    應僅得吊扣違規或違法當時駕駛車類之駕駛執照，否則將造
    成同一違規或違法行為，因受處分人持有駕駛執照種類之不
    同，而異其處分之結果。況酒醉駕車行為係製造法所不容許
    之風險，以風險製造之立場觀之，並不因駕駛車輛種類之不
    同，而有所差別，但從風險實現之觀點而言，酒醉駕駛車類
    之不同，其對於交通安全衍生之實害結果也有所差異，如駕
    駛人駕駛低一級之車類違反本條例之規定時，不論其所造成
    之實害結果，而一律吊扣駕駛人所持有之各類駕照，亦有違
    相同事件相同處理，不同事件不同處理之平等原則，此有臺
    灣高等法院暨所屬法院97年法律座談會刑事類提案第40號討
    論暨審查意見可資參照。是稽諸上開道路交通管理處罰條例
    第68條之修正過程與修正理由，行為人有道路交通管理處罰
    條例第35條第1 項第1 款所規定之違規行為，須吊扣駕駛執
    照時，應僅能吊扣行為人違法或違規當時駕駛車輛所憑之駕
    駛執照，不得再吊扣行為人所持有、與駕駛違規車輛無關之
    其他各級車類駕駛執照。
  (三)另修正後道路交通管理處罰條例第68條之規定，既已刪除「
    吊扣」等字，而僅餘「吊銷」等字，依「明示其一，排除其
    他」之法理，該條應係明示排除「吊扣駕駛執照處分時，吊
    扣其持有各級車類之駕駛執照」之規定，而僅餘「吊銷駕駛
    執照處分時，始吊銷其持有各級車類之駕駛執照」之規定，
    而限縮修正前條文之適用範圍。如此規定，兼顧重大違規之
    吊銷駕駛執照處分，駕駛人多係不宜再享有駕駛行為者，而
    吊扣駕駛執照處分之違規態樣相對輕微，解釋上不再一律執
    行各級車種駕駛執照之吊扣，使此類駕駛人仍保有駕駛其他
    車種之權利。如此解釋，方不致使本條僅有文字上變動之意
    義，亦符合立法者修法之意旨。是修正後即現行道路交通管
    理處罰條例第68條規定，應認當已排除「吊扣其持有各級車
    類之駕駛執照」之效力與執行方式，縱認現行道路交通管理
    處罰條例第68條條文內容，有鼓勵領有較高級駕駛執照之人
    酒後恣意駕駛較低級之車輛，而使處罰酒後駕車之駕駛人吊
    扣駕照1 年之規定形同具文，造成適用上不盡妥適之情形，
    惟此亦屬刑事立法政策之範疇，並非審判機關所能決定，仍
    應循立法途徑解決，非可自行解釋逾越法條規範之意涵而為
    適用。
  (四)查本件受處分人違規時係騎乘前述重型機車，揆諸上開之規
    定及說明，受處分人依法所受之處分應為限制其騎乘重型機
    車之權利，應吊扣其重型機車之駕駛執照。然受處分人於72
    年考領之重型機車駕駛執照業因其他酒後駕車案於97年3 月
    31日遭裁決吊銷，其僅持有有效之小型車駕駛執照，此有受
    處分人之小型車駕駛執照、機車駕駛執照基本資料在卷足憑
    ，其既無重型機車駕駛執照，原處分機關自無從處以受處分
    人吊扣重型機車駕駛執照之處分，原處分機關逕依上開道路
    交通管理處罰條例第68條規定，吊扣受處分人之小型車駕駛
    執照，顯然違反該條修正理由之意旨，且參以受處分人係騎
    乘重型機車違規，如因此吊扣受處分人之小型車駕駛執照，
    此舉顯然將剝奪受處分人駕駛小型車之權利，對受處分人之
    權益造成極大之損害，亦與現行之道路交通管理處罰條例第
    68條之規定未合。
五、綜上所述，受處分人確有於上述時地騎乘重型機車經測試檢
    定有酒精濃度超過規定標準之違規行為，原處分機關依道路
    交通管理處罰條例第35條第1項第1款、道路交通管理事件統
    一裁罰基準表規定，裁處異議人罰鍰1萬5千元，並依同條例
    第24條第1項第2款規定施以道路交通安全講習處分，此部分
    核無違誤；然原處分機關未及審酌前開道路交通管理處罰條
    例第68條修正理由，仍循之前見解，裁處吊扣受處分人小型
    車駕駛執照12個月之裁罰，尚有未合，受處分人之異議，非
    無理由，自應由本院將原處分撤銷，自為裁罰如主文第2 項
    所示，以期適法。
據上論結，應依道路交通案件處理辦法第20條前段，裁定如主文
。
中    華    民    國    97    年    12    月    16    日
                  交通法庭    法  官  吳靜怡
以上正本證明與原本無異。
如不服本裁定，應於裁定送達後5日內向本院提出抗告狀。
中    華    民    國    97    年    12    月    18    日
                              書記官  劉亭筠


司法院資訊處製作；財團法人民間司法改革基金會備份。
